臺灣臺南地方法院刑事判決　　　　　　　 96年度易字第978號
公　訴　人　臺灣臺南地方法院檢察署檢察官
被　　　告　戊○○
　　　　　　甲○○
　　　　　　　　　　　4
上列被告因竊盜案件，經檢察官提起公訴（96年度偵字第9977號
），本院判決如下：
    主  文
戊○○共同攜帶兇器竊盜，未遂，處有期徒刑伍月，如易科罰金
，以新臺幣壹仟元折算壹日；扣案之鋸子壹支及線剪壹支，均沒
收。
甲○○共同攜帶兇器竊盜，未遂，處有期徒刑陸月，如易科罰金
，以新臺幣壹仟元折算壹日；扣案之鋸子壹支及線剪壹支，均沒
收。
    事  實
一、戊○○與甲○○基於共同意圖為自己不法所有之犯意聯絡，
    於民國96年6 月21日15時許，由甲○○向「全盛廣告社」租
    用車牌號碼3989-FF 號租賃小貨車，交由戊○○駕駛，於當
    日20時許駛至臺南縣新市鄉○○村○○○○○路臺南系統交
    流道旁南下斜坡處，由戊○○持其所有客觀上足供兇器使用
    之鋸子及線剪各1 支，以該鋸子鋸斷栽種於該處由高速公路
    局南區工程處新營工務段工程員游新乾所管理之墨水樹4 棵
    後，繼將之鋸成7 段【價值約新臺幣（下同）40萬元】，叫
    喚於車內等候之甲○○前來搬運，尚未搬運至前開小貨車貨
    斗內，即為巡邏員警當場查獲而未遂，並扣得前揭墨水樹段
    及鋸子、線剪。
二、案經臺南縣警察局善化分局報請臺灣臺南地方法院檢察署檢
    察官偵查起訴。
    理  由
一、程序方面─
  (一)按被告以外之人（包括證人、鑑定人、告訴人、被害人及共
    同被告等）於審判外之陳述雖不符刑事訴訟法第159 條之 1
    至之4 等4 條之規定，而經當事人於審判程序同意作為證據
    ，法院審酌該言詞陳述或書面陳述作成時之情況，認為適當
    者，亦得為證據；當事人、代理人或辯護人於法院調查證據
    時，知有第159 條第1 項不得為證據之情形，而未於言詞辯
    論終結前聲明異議者，視為有前項之同意，為刑事訴訟法第
    159 條之5 定有明文。查證人即高速公路南區工程處新營工
    務段工程員游新乾於司法警察調查中之陳述（參警卷第1 頁
    至第3 頁）以及證人即共同被告戊○○於警詢中就被告甲○○竊盜犯行之陳述（參警卷第4 頁至第8 頁），其性質均屬
    傳聞證據；另游新乾所出具之贓物認領保管單（參警卷第16
    頁）之書面陳述，其性質亦屬傳聞證據，上開言詞及書面陳
    述，於本院調查證據時，檢察官及被告均未於言詞辯論終結
    前聲明異議，本院審酌上開筆錄作成時，並無不當取供之情
    形，且距離案發時間較近，記憶較為清晰，認以之作為證據
    應屬適當，另斟酌前揭書面陳述作成時，亦無外力不當介入
    ，認以之作為本案之證據亦無不妥，是上開言詞及書面陳述
    ，均具有證據能力。
  (二)又按被告以外之人於偵查中向檢察官所為陳述，除顯有不可
    信之情況者外，得為證據，刑事訴訟法第159 條之1 第2 項
    定有明文。偵查中對被告以外之人所為之偵查筆錄，性質上
    係屬傳聞證據。惟現階段刑事訴訟法規定檢察官代表國家偵
    查犯罪、實施公訴，依法其有訊問被告之權，證人且須具結
    ，而實務運作時，檢察官偵查中向被告以外之人所取得之陳
    述，原則上均能遵守法律規定，不致違法取供，其可信度極
    高，職是，被告以外之人前於偵查中已具結而為證述，除反
    對該項供述得具有證據能力之一方，已釋明「顯有不可信之
    情況」之理由外，不宜以該證人未能於審判中接受他造之反
    對詰問為由，即遽指該證人於偵查中之陳述不具證據能力。
    查本件證人即共同被告戊○○於檢察官偵訊中具結為陳述（
    參偵查卷第9 頁至第10頁），並無證據顯示檢察官在偵查時
    有不法取供之情形，亦查無證據顯示上開證述有顯不可信之
    情況，依上開說明，證人戊○○之證言，具有證據能力。
  (三)卷附扣押物品目錄表及扣押物品清單（參警卷第15頁、偵查
    卷第17頁）等資料，是由司法警察本於職務上製作之紀錄文
    書，如有錯誤可請求更正，其真實性保障極高，均無顯不可
    信之情況，依刑事訴訟法第159 條之4 第1 款規定，自均可
    作為證據。
二、認定犯罪事實所憑證據及理由─
  (一)訊據被告戊○○對於前開竊盜犯行，迭據其於警、偵訊及本
    院審理中坦承明確（參警卷第4 頁至第8 頁，偵查卷第9 頁
    至第10頁，本院96年10月1 日準備程序筆錄及96年11月14日
    審判筆錄），核與證人即查獲員警乙○○、丙○○等人於本
    院審理時到庭結證情節相符（參本院前開審判筆錄第3 頁至
    第10頁即審卷第50頁至第57頁），並有扣押物品目錄表、扣
    押物品清單及現場蒐證照片14幀在卷足憑（參警卷第15頁，
    偵查卷第17頁，警卷第18頁至第24頁）。再被告戊○○所竊
    取之墨水樹，屬高速公路南區工程處新營工務段所有，為該
    段工程員游新乾所管領一情，亦據證人游某於司法警察調查
    中證述甚明（參警卷第1頁至第3頁），並由游某代表新營工
    務段領回前開失竊墨水樹段，有贓物認領保管單附卷可考（
    參警卷第16頁），是認被告戊○○竊盜犯行事證明確，應可
    認定。
  (二)被告甲○○雖坦承與戊○○共同搬運前開業經蔡某鋸斷之墨
    水樹段一情，惟否認有何竊盜犯行，辯稱：伊不知戊○○竊
    取墨水樹，係因戊○○無法將樹段搬越溝渠，要求伊前往搬
    運，不知所為該當於竊盜云云。惟查：
  1.高速公路局南區工程處新營工程段栽種於臺南縣新市鄉○○
    村○○○○○路臺南系統交流道旁南下斜坡處之墨水樹4 顆
    ，確於96年6 月21日20時許起至為警查獲之翌日（即6 月22
    日）凌晨0 時50分許，遭共同被告戊○○以前開工具鋸斷成
    7 段等情，業經證人即共同被告戊○○於警、偵訊證述明確
    （參上開筆錄），並有前揭失竊之墨水樹段扣案可憑，復有
    上述贓物認領保管單、現場蒐證照片在卷可稽，而被告甲○○對於此部分事實於警、偵訊及本院審理時亦不否認上情，
    堪認屬實。
  2.被告甲○○雖否認知悉共同被告戊○○於該查獲地點竊取墨
    水樹，惟查被告二人於當日20時許抵達該處後，戊○○隨持
    前開鋸子及線剪進入墨水樹種植處進行盜伐，約莫2 小時後
    ，被告甲○○曾入內查看一情，業據戊○○於司法警察調查
    中證述明確（參警卷第6 頁），是依證人戊○○前開供述，
    可認被告甲○○對於被告戊○○竊盜行為應為知情。再者，
    被告甲○○於戊○○將前開墨水樹段截分小段後，曾協助戊○○將部分樹段自盜伐處搬越溝渠至近小貨車停放處一節，
    除為被告甲○○供承不諱外，亦經證人戊○○、查獲員警乙○○及丙○○等人分於警、偵訊及本院審理時證述綦詳（參
    上開筆錄），亦足證甲○○確有參與搬運前開墨水樹之行為
    甚明。
  3.按意思聯絡並不限於事前有所謀議，及僅行為當時有共同犯
    意之聯絡者，亦屬之，且其表示之方法，亦不以明示通謀為
    必要，即相互間有默示之合致，亦無不可。本件被告戊○○
    、甲○○於夜晚時分駕車至臺南縣新市鄉○○村○○○○○
    路臺南系統交流道南下斜坡處後，雖由戊○○單獨攜帶鋸子
    及線剪進入該墨水樹種植處進行盜伐，然期間被告甲○○亦
    曾入內查看，顯然知悉被告戊○○竊盜行止，其非但未曾避
    嫌離去，甚協助戊○○共同搬運該墨水樹段翻越該處溝渠，
    以利嗣後可將該樹段搬運至小貨車貨斗內，則被告甲○○辯
    稱本案係由戊○○一人所為，其全不知情云云，要屬避就之
    詞，不足採信。被告甲○○雖未參與鋸伐墨水樹之行為，固
    為屬實，然其嗣於被告戊○○欲將墨水樹段搬運至溝渠以利
    竊盜遂行過程中，參與搬運分工，所為仍該當於竊盜之犯行
    ，自屬無訛。
  4.本件事證明確，被告甲○○所辯顯係卸責之詞，不足採信，
    其竊盜犯行，已堪認定。
  (三)本案起訴事實雖認被告戊○○與甲○○已將墨水樹段搬運至
    渠等所駕駛之前揭車牌號碼3989-FF 號租賃小貨車貨斗上得
    手一節，然查該樹段係被告等人遭員警當場查獲後，始令渠
    等將之搬運至貨車貨斗處，查獲當時該樹段，除部分已經由
    被告二人共同搬運越過溝渠靠近貨車停放處外，其餘尚在盜
    伐處等情，亦據證人即員警乙○○及丙○○證述明確（參上
    開審判筆錄第5 頁、第9 頁即審卷第52頁、第56頁），故此
    起訴書認被告等已竊取得手之論述，容有錯誤，併為敘明。
三、論罪科刑之理由─
  (一)按刑法第321 條第1 項第3 款之攜帶兇器竊盜罪，係以行為
    人攜帶兇器竊盜為其加重條件，此所謂兇器，其種類並無限
    制，凡客觀上足對人之生命、身體、安全構成威脅，具有危
    險性之兇器均屬之，且祇須行竊時攜帶此種具有危險性之兇
    器為已足，並不以攜帶之初有行兇之意圖為必要，有最高法
    院79年度臺上字第5253號判例意旨可資參照。本件扣案之鋸
    子及線剪，均係質地堅硬之金屬器具，足以供作兇器使用，
    業經本院當庭勘驗無誤（參本院96年11月16日審判筆錄第12
    頁即審卷第59頁）。次按刑法上竊盜罪既遂未遂區分之標準
    ，係採權力支配說，即行為人將竊盜之客體，移入一己實力
    支配之下者為既遂，若著手於竊盜，而尚未脫離他人之持有
    ，或未移入一己實力支配之下者，則為未遂，亦據最高法院
    著有84年度臺上字第2256號判決要旨可參。本件被告戊○○
    雖已鋸斷栽種於該處之墨水樹，並予以分段，然其與共同被
    告甲○○搬運部分樹段之過程中，即遭警查獲，該樹段未及
    搬運至所駕駛小貨車貨斗處，顯見其等尚未將竊盜之客體移
    入一己實力支配之下，應屬竊盜未遂。是核被告戊○○、甲○○所為，均係犯刑法第321 條第1 項第3 款、第2 項之攜
    帶兇器竊盜未遂罪，應依既遂罪之刑減輕之。公訴人認被告
    係犯加重竊盜既遂罪，尚有未合，併此敘明。
  (二)本院審酌被告二人不依合法途徑賺取所需，以犯罪手段謀財
    ，所為自應予非難，且被告甲○○卸言否認犯行，犯後態度
    不佳，嚴重浪費訴訟資源，不宜寬貸，另認被告戊○○始終
    坦認犯行，態度良好等一切情狀，分別量處如主文所示之刑
    ，量處如主文所示之刑，並審酌被告戊○○無業、學歷為國
    小畢業、經濟狀況貧寒；另被告甲○○業工、學歷為初中畢
    業、經濟狀況勉等情（參警卷第4 頁及第10頁所示被告教育
    程度、家庭經濟狀況及職業欄之記載），認其易科罰金之折
    算標準均以新臺幣1,000 元折算1 日。
  (三)扣案之鋸子及線剪各1 支均為被告戊○○所有，業經戊○○
    供述明確（參警卷第6 頁），且係供被告二人犯本案竊盜犯
    行所用之物，應依刑法第38條第1 項第2 款規定，併予宣告
    沒收。
四、適用之法律─
  (一)刑事訴訟法第284 條之1 、第299 條第1 項前段。
  (二)刑法第28條、第321 條第1 項第3 款、第2 項、第26條、第
    41條第1 項前段，刑法施行法第1 條之1 第1 項、第2 項前
    段。
本案經檢察官丁○○到庭執行職務。
中　　華　　民　　國　　96　　年　　12　　月　　3 　　日
              刑事第十三庭  法　官  張維君
以上正本證明與原本無異。
如不服本判決應於收受本判決後10日內向本院提出上訴書狀，並
應敘述具體理由。如未敘述上訴理由者，應於上訴期間屆滿後20
日內向本院補提理由書狀（均須按他造當事人之人數附繕本）「
切勿逕送上級法院」。
                            書記官  黃傳鈞
中　　華　　民　　國　　96　　年　　12　　月　　4 　　日
附錄本案論罪科刑法條全文：
中華民國刑法第321 條
  犯竊盜罪而有左列情形之一者，處6 月以上、5 年以下有期徒
  刑：
一、於夜間侵入住宅或有人居住之建築物、船艦或隱匿其內而犯
    之者。
二、毀越門扇、牆垣或其他安全設備而犯之者。
三、攜帶兇器而犯之者。
四、結夥3 人以上而犯之者。
五、乘火災、水災或其他災害之際而犯之者。
六、在車站或埠頭而犯之者。
前項之未遂犯罰之。
附記事項：告訴人或被害人對於判決如有不服，請具備理由逕向
檢察官聲請檢察官提起上訴，其上訴期間之計算，係以檢察官收
受判決正本日期為準。
